【裁判字號】    96,訴,769
【裁判日期】    970417
【裁判案由】    公共危險等
【裁判全文】
臺灣雲林地方法院刑事判決               96年度訴字第769號
公  訴  人  臺灣雲林地方法院檢察署檢察官
被      告  甲○○
指定辯護人  林進榮律師
上列被告因公共危險等案件，經檢察官提起公訴（96年度偵字第
4844號），本院判決如下：
    主  文
甲○○放火燒燬現有人所在之建築物未遂，累犯，處有期徒刑壹
年拾月；又犯傷害直系血親尊親屬罪，累犯，處有期徒刑肆月；
又犯妨害公務執行罪，累犯，處有期徒刑陸月。應執行有期徒刑
貳年肆月，並於刑之執行完畢或赦免後，令入相當處所，施以監
護貳年。
    事  實
一、甲○○前因違反槍砲彈藥刀械管制條例案件，經臺灣彰化地
    方法院於民國90年10月23日，以90年度訴字第1176號判決判
    處有期徒刑1 年2 月，併科罰金新臺幣（下同）3 萬元，經
    上訴後，業經臺灣高等法院臺中分院於91年4 月27日，以91
    年度上訴字第51號判決上訴駁回確定；繼因施用第二級毒品
    案件，經臺灣彰化地方法院於90年9 月13日，以90年度斗簡
    字第305 號判決判處有期徒刑5 月確定；嗣前開2 案經臺灣
    彰化地方法院裁定應執行有期徒刑1 年6 月，併科罰金3萬
    元確定，於92年7 月29日縮短刑期假釋（並接續執行前開違
    反槍砲案件所併科之罰金刑，計易服勞役33日至92年8 月30
    日，於92年8 月31日出監），於93年1 月17日假釋期滿執行
    完畢（構成累犯）。
二、甲○○係乙○○之子，有家庭暴力防治法第3 條第3 款所定
    家庭成員關係。甲○○因施用毒品（另案偵辦）、飲酒及服
    用精神科藥物等多重物質之影響，對外界事物之思考、理解
    、判斷等作用皆明顯較常人減退、衝動控制能力不佳，產生
    精神障礙，致其辨識行為違法及依其辨識而行為之能力，顯
    著減低，分別為下列行為：
  (一)甲○○明知其母乙○○暫時住在雲林縣土庫鎮○○里○○路
    32之2 號倉庫，為現有人所在之建築物，而瓦斯桶之高壓液
    化石油氣體為易燃氣體，遇有火源極易引燃，導致建築物發
    生起火燒燬之結果，因幻想該處躲藏有數人欲陷害之，為趕
    出其幻想中之敵人，竟基於放火燒燬現有人所在建築物之故
    意，於96年9 月8 日下午3 時29分許（起訴書誤載為下午3
    時30分許），在上址倉庫，先開啟廚房內瓦斯桶之開關，並
    推倒該瓦斯桶，使桶內之液化石油氣體漏逸瀰漫屋內後，即
    打開該處廚房窗戶，走出倉庫外，並著手點燃沖天炮由窗戶
    丟入倉庫內，欲以此方式燒燬該倉庫。嗣乙○○制止無效後
    報警處理，經雲林縣消防局第二大隊土庫分隊抵達現場將瓦
    斯桶關閉，始未釀成災害。
  (二)甲○○明知其以手掐住其母乙○○之頸部拖行，極易使乙○○受有傷害，因懷疑乙○○將其父骨骸移至別處，竟基於不
    確定之傷害故意及使人行無義務之事犯意，於96年9 月13日
    下午2 時許，在上址倉庫，以手用力掐住乙○○之後頸背部
    拖行，質問乙○○將其父之骨骸移至何處，以此強暴方式使
    乙○○行無義務之事，致乙○○受有頸背紅腫之傷害，嗣經
    旁人救助，乙○○始逃離並報警處理。
  (三)雲林縣警察局虎尾分局土庫分駐所接獲報案後，旋派穿著制
    服之警員李坤賢、李政宏等人分別駕駛警局巡邏車、私人自
    用小客車，趕赴雲林縣土庫鎮大荖里好收12之6 號甲○○居
    所，欲依法執行逮捕現行犯甲○○之職務。甲○○見警局巡
    邏車到場，立即進入該處屋內並關上大門，李政宏見狀即繞
    至屋後廚房，由窗外對內喊話要求甲○○出來，並計畫由窗
    戶進入屋內，詎甲○○為嚇阻警員李政宏接近以脫免逮捕，
    竟萌生妨害公務及漏逸氣體之犯意，在該處廚房內，拔除連
    接瓦斯桶之管線，且開啟瓦斯桶開關，漏逸瓦斯桶內液化石
    油氣體，致易引燃而生公共之危險，並將菜刀1 把（未扣案
    ）由該廚房內丟出窗外，而對依法執行職務之員警李政宏施
    以脅迫，令員警李政宏不敢靠近。嗣甲○○關閉瓦斯桶開關
    ，持廚房內另把菜刀（未扣案）上樓，由該居所2 樓陽臺逃
    往隔壁住戶即土庫鎮大荖里好收12之28號地下儲藏室躲藏（
    侵入住宅部分，未據告訴），適有警員丙○○趕抵現場支援
    ，對內喊話要求甲○○出來投案，甲○○在該儲藏室內揚言
    「如果要被抓去關，要跟警察拼生死」等語，警員李政宏為
    順利逮捕甲○○歸案，向附近住戶借乾粉滅火器往該儲藏室
    內噴灑，甲○○見狀持前開菜刀1 把衝出儲藏室，警員丙○○乃衝上前將甲○○壓制在地。甲○○為脫免逮捕，復承前
    開妨害公務之同一犯意，於被壓制在地時，對依法執行職務
    之警員丙○○加以反抗施強暴，持前開菜刀1 把揮舞，砍傷
    警員丙○○之右大腿，致警員丙○○受有右大腿擦刺傷5 公
    分×0.5 公分、右上肢擦傷2 ×2 公分等傷害（傷害部分，
    未據告訴），嗣由在場警員合力搶下甲○○手中菜刀，始順
    利逮捕甲○○。
三、案經乙○○訴由雲林縣警察局虎尾分局報告偵辦。
    理  由
壹、程序方面：
    按被告以外之人於審判外之言詞或書面陳述，除法律有規定
    者外，不得作為證據，刑事訴訟法第159 條第1 項定有明文
    。次按被告以外之人於審判外之陳述，雖不符刑事訴訟法第
    159 條之1 至之4 之規定，而經當事人於審判程序同意作為
    證據，法院審酌該言詞陳述或書面陳述作成時之情況，認為
    適當者，亦得為證據；當事人、代理人或辯護人於法院調查
    證據時，知有同法第159 條第1 項不得為證據之情形，而未
    於言詞辯論終結前聲明異議者，視為有前項之同意，同法第
    159 條之5 定有明文。本件檢察官所舉所有書面及言詞陳述
    之證據能力，業經被告甲○○及其辯護人於本院行準備程序
    時表明同意列為證據，本院審酌該等供述證據之取得過程並
    無瑕疵，與本件待證事實間復具有相當之關聯性，以之為本
    件證據尚無不當，自得採為證據。
貳、實體方面：
一、認定犯罪事實所憑之證據及理由：
    訊據被告甲○○矢口否認有於前揭時、地，放火燒毀現有人
    所在之建築物未遂、傷害直系血親尊親屬、使人行無義務之
    事、漏逸氣體致生公共危險、妨害公務執行等犯行，辯稱：
    我不知道為何當初會做這些事情及詳細過程，檢察官起訴之
    事實，有些有印象，但有些無法確認事情的經過，我平常是
    跟我母親住在一起，我不知道母親為何跑去住倉庫那邊，她
    說要去住那邊，因為證人都說有這件事情，我是有印象警察
    有抓我，對於射沖天炮說要將裡面的人燒死、用手抓我母親
    的脖子，有人對我噴滅火器等事情，我都沒有印象，醫生有
    吩咐我每天要吃藥，有時我不知道我在做什麼云云。惟查：
  (一)前揭犯罪事實二之(一)部分，有下列證據可供證明：
    1.證人乙○○於警詢時證稱：雲林縣土庫鎮○○里○○路32
      之2 號是我在使用，當時只有我1 個人，因我兒子甲○○
      將廚房內瓦斯爐用的瓦斯桶拔下，並開啟瓦斯，將瓦斯桶
      推倒後，走到外面說要燒屋內的那些人，並說如不趕快離
      開我就要將你們燒死，當時我聞到瓦斯臭味就往外跑，甲○○說完之後就拿沖天炮由窗口往屋內點放，所以我向警
      方報案，消防隊到後將瓦斯關掉，現場沒有著火等語（見
      警卷第6頁至7頁）。
    2.證人乙○○於檢察官偵訊時證稱：甲○○當天可能有吸毒
      ，他每次吸毒完都要放火燒房子，最近常常說要開瓦斯把
      裡面的人燒死，我是在土庫鎮○○里○○路32之2 號倉庫
      暫住，倉庫隔壁是他叔叔，房子是連棟的，當天我在裡面
      做工作，下午3 點多甲○○從新家那邊過來，我當天沒有
      跟他吵架，問他牽摩托車要去哪裡，他沒說話就去買了沖
      天炮回來。買沖天炮回來就直接跑到倉庫那邊把廚房的2
      個瓦斯桶拿出來弄倒並打開，然後將窗戶打開，跑到屋外
      從窗戶把點燃的沖天炮丟進來，要把房子燒掉，我也跟著
      跑出去阻止叫他不要放，他說家裡躲了很多人，那些人都
      是要害他的，他在倉庫開瓦斯時，有說房子裡面的人不走
      ，就要放火把他們燒死，裡面根本沒有人，他可能吃完藥
      頭殼壞了，開瓦斯放火等語（見偵卷第7 頁至第8 頁、第
      33頁至第34頁）。
    3.雲林縣消防局第二大隊土庫分隊受理火災案件登記表1 份
      （見偵卷第25頁至第26頁），其上記載雲林縣消防局第二
      大隊土庫分隊於96年9 月8 日下午3 時29分許，接獲火災
      報案，有出動水箱車2 輛、救護車1 輛前往雲林縣土庫鎮
      ○○里○○路32之2 號救災，嗣有關閉該處瓦斯，並將現
      場轉交警員處理。
    4.現場照片4 張，顯示雲林縣土庫鎮○○里○○路32之2 號
      倉庫確實置放有瓦斯桶，且窗戶鐵框及倉庫內均有被告從
      屋外燃放丟入之沖天砲。
    5.證人乙○○係被告之親身母親，骨肉至親，衡情若非被告
      確有放火燒燬現有人所在建築物未遂之犯行，為人母者斷
      無設詞故陷被告之理，是其前揭證詞應堪憑信。從而，被
      告因幻想該處躲藏有數人欲陷害之，為趕出其幻想中之敵
      人，於前揭時、地，開啟廚房內瓦斯桶之開關，且推倒該
      瓦斯桶，使桶內之液化石油氣體漏逸瀰漫屋內後，即打開
      該處廚房窗戶，走出倉庫外，並點燃沖天炮由窗戶丟入倉
      庫內，洵堪認定。
    6.依證人乙○○之前揭證述，被告幻想前開倉庫內有數人欲
      陷害之，其於開啟倉庫內瓦斯桶之開關時有稱：房子裡的
      人不走，就要放火把他們燒死等語，顯見被告係欲以放火
      燒毀倉庫之方式，趕走其幻想中之敵人，是被告主觀上確
      有放火燒毀現有人所在建築物之故意甚明。起訴意旨認為
      係間接故意，容有誤會，併此敘明。
    7.綜上所述，此部分事證已臻明確，被告犯行堪予認定，應
      依法論科。
  (二)前揭犯罪事實二之(二)部分，有下列證據可供證明：
    1.證人乙○○於警詢時證稱：當時甲○○無故掐我脖子要我
      跟著他走，致使我一時無法呼吸，頸部受傷，直到旁人救
      助，我才有機會打電話報警等語（見警卷第8 頁背面）；
      於檢察官偵訊時證稱：甲○○是用手從我後頸把我拉住叫
      我跟他走，然後質問我將他父親的骨頭拿去哪裡，我有跟
      他說他父親的骨頭我沒有去動，他還是抓著我後頸問我骨
      頭到底拿到哪裡去，抓著我要跟他走，他說如果不講就要
      讓我死，我說還埋著沒有動，請求檢察官不要讓我兒子回
      去，我快要嚇破膽了，他為了買毒品還把土地及保單拿去
      借錢（當庭哭訴拜託，且猛鞠躬）等語（見偵卷第8 頁、
      第34頁）。
    2.蔡醫院診斷證明書1紙（見警卷第11頁），其上記載「乙○○受有頸背紅腫之傷害，乙○○主訴被其子用手掐傷」
      ，與證人乙○○於警詢指證遭被告傷害之身體部位相符。
    3.由證人乙○○於檢察官偵訊時哭泣、不斷鞠躬拜託檢察官
      處理等情，堪認其指證被告為質問其將丈夫骨骸移至何處
      ，以手用力掐住其後頸背部拖行，致其受有頸背紅腫之傷
      害，嗣經旁人救助始逃離現場，應係實情。又乙○○年紀
      53歲，已過半百，而被告年輕力壯，其力道自非乙○○所
      得抵抗，且頸背部亦係人體較為脆弱之部位，施力稍有不
      慎即可能扭傷，故被告當可預見以手用力掐住乙○○後頸
      背部拖行，將導致乙○○後頸背部受傷，卻又容任其結果
      之發生，致被害人受有頸背部紅腫傷害之結果，其有不確
      定之傷害故意甚明。
    4.綜上所述，此部分事證已臻明確，被告犯行堪予認定，應
      依法論科。
  (三)前揭犯罪事實二之(三)部分，有下列證據可供證明：
    1.證人乙○○於警詢時證稱：當時警方到達後，甲○○看到
      警察就關下大門往屋內躲，並切掉電源，讓警方無法進入
      ，他在廚房開瓦斯要放火及持刀要拒捕，警察要進去的時
      候，他拿家裡的菜刀丟出來，他拿菜刀有殺傷一位警察，
      是在別人的家裡等語（見警卷第8 頁）；於檢察官偵訊時
      證稱：警察要進去的時候，甲○○拿家裡的菜刀丟出來，
      不讓別人進去，他拿菜刀有殺傷一位警察，是在別人的家
      裡等語（見偵卷第8 頁、第34頁）。
    2.證人即雲林縣警察局虎尾分局土庫分駐所警員李政宏於檢
      察官偵訊時證稱：當時我跟備勤李坤賢一起去的，甲○○
      母親先到派出所報案，說一定要被打死才受理嗎，李坤賢
      開巡邏車，我開私車到甲○○住處，我當時值勤是穿制服
      ，本來他家門沒有關，他看到警車來，就趕快躲回屋內把
      門關上，我馬上拿椅子頂住，後來我到後面他家廚房外面
      ，我跟他說什麼事情出來講，我準備從窗戶進去，他隨手
      拿菜刀，我有看到他把瓦斯桶開關打開放瓦斯，有聽到瓦
      斯洩漏的聲音，也有聞到很臭的瓦斯味，然後他把菜刀從
      窗內丟出來。我沒有看到他拿打火機，我在注意他會不會
      丟什麼東西出來，後來他開完瓦斯有再關，然後丟酒瓶等
      等，然後他上樓從二樓陽臺跑到隔壁，再躲到我們逮捕他
      的儲藏室等語（見偵卷第20頁至第21頁）。
    3.證人即雲林縣警察局虎尾分局土庫分駐所警員丙○○於檢
      察官偵訊時證稱：是李政宏跟李坤賢先到現場，我是後來
      才到現場支援，李政宏、李坤賢都是穿制服，我穿便服。
      我聽同仁說他持菜刀不知躲在何房間，我們就逐戶搜索，
      附近有1住戶說他地下儲藏室門都沒有鎖，可能躲到裡面
      去了。後來李政宏探頭去看，甲○○確實拿菜刀躲在裡面
      。我們有先從外面喊話叫他出來投案，他在裡面喊說如果
      他要被抓去關，要跟警察拼生死。當時他躲的空間很小且
      很暗，李政宏就先向附近住戶借乾粉滅火器噴他，他受不
      了先撞門，然後手持菜刀跑出來跟我們對峙。我跟李坤賢
      看守樓梯，李政宏、吳國勇、柯武宏看守停車場。我們同
      仁用乾粉滅火器噴他，我衝過去想要壓制他，把他押在地
      上，但被告手持菜刀還在割揮，我想把他空間壓小，就被
      割到右大腿，後來我們同仁過來把甲○○菜刀搶走，當時
      甲○○還不肯放手，費了一番功夫才把菜刀搶走等語（見
      偵卷第19頁至第20頁），並有警員職務報告1 份在卷可稽
      。
    4.現場照片10張，顯示雲林縣土庫鎮○○里○○路12之6號
      被告居所廚房內之瓦斯桶管線，確實有遭人拔除之情形。
    5.證人乙○○與被告係母子之至親關係，苟非實情，斷無設
      詞誣陷被告之理；又警員李政宏、丙○○均係雲林縣警察
      局虎尾分局土庫分駐所警員，為依法執行公務之人員，與
      被告均無任何關係，純就其所見聞部分作證，自無偽證誣
      指被告之理，是證人乙○○、李政宏、丙○○之證述與事
      實相符，堪以採信。
    6.依證人李政宏之上開證述，其於被告居所廚房外面，有目
      擊被告開啟瓦斯桶開關、聽到瓦斯漏逸之聲音及聞到濃厚
      之瓦斯氣體，並有拔除瓦斯桶管線之前開現場照片附卷可
      考，顯見被告居所廚房內之瓦斯桶，因連接之管線遭被告
      拔除，致瓦斯氣體漏逸之速度、強度均不低，而使警員李
      政宏於廚房外有聽聞瓦斯漏逸之聲音，且現場瓦斯應已外
      洩有相當濃度，四處瀰漫，而使警員李政宏可達明顯聞嗅
      濃厚瓦斯氣體之狀態，是被告漏逸瓦斯之程度，已使周遭
      之人處於極易因吸入瓦斯致中毒，及使現場達到遇有火源
      極易引燃之狀態，確已對現場之公共安全造成危險，故被
      告有故意漏逸瓦斯致生公共危險之行為甚明。
    7.綜上所述，被告為脫免依法執行職務之警員李政宏、丙○○逮捕，基於妨害公務及漏逸氣體之犯意，先在前開被告
      居所廚房內，開啟瓦斯桶開關，漏逸瓦斯桶內液化石油氣
      體，致生公共危險，並將菜刀1 把由該廚房內丟出窗外，
      而對警員李政宏施以脅迫；繼於遭警員丙○○壓制在地逮
      捕時，持菜刀1 把揮舞，砍傷警員丙○○之右大腿，而對
      警員丙○○施以強暴，應堪認定。此部分事證已臻明確，
      被告犯行堪予認定，應依法論科。
  (四)本院就被告為前揭犯罪事實二之(一)(二)(三)行為時之精神狀態，
    委請長庚紀念醫院嘉義分院鑑定，經該院綜合被告之家庭史
    、心理測驗檢查及犯案經過各方面，審慎分析被告之精神狀
    態，鑑定結果認為：「被告因長期濫用安非他命，已有幻聽
    等精神病現象，性格及情緒上亦較不穩定，腦部及認知功能
    退化，智力已下降至邊緣性智能程度，其於涉犯本案行為期
    間，受大量吸食安非他命、飲酒及服用精神科藥物等多重物
    質之影響，對外界事物之思考、理解、判斷等作用皆明顯較
    常人減退，衝動控制能力不佳，因細故與母親衝突後，做出
    傷害及危及公共安全之行為，事後並對犯案過程僅有片斷之
    記憶，推斷其犯罪行為時之精神狀態已因精神障礙致其辨識
    其行為違法及依其辨識而行為之能力較正常人顯著減低。而
    因被告長期濫用安非他命等違禁藥品，已產生精神上之疾病
    ，矯正外應有施予治療之必要」，有該院97年1 月22日精神
    鑑定報告書1 份（見本院卷第79頁至第83頁），益證被告於
    前揭犯罪事實二之(一)(二)(三)行為時之精神狀態，有因其長期濫
    用安非他命，已有幻聽等精神病現象，而致顯著減低其辨識
    行為違法及依其辨識而行為之能力至明。
  (五)辯護人固為被告辯護稱：被告供述對犯罪過程已無法記憶，
    經送長庚紀念醫院嘉義分院精神鑑定，該院精神鑑定報告書
    記載「被告對犯罪行為之動機、過程，皆無法記憶及說明，
    不曾打過或罵過母親，跟母親好得像姊弟，沒有理由會傷害
    母親，晚上吃藥睡覺後，半夜醒來不記得有沒有睡過」，且
    依證人乙○○於警詢之證述，被告將瓦斯桶推倒後，走到外
    面說「要燒屋內那些人」，但當時屋內只有乙○○1 人，被
    告可能有幻想症，均足證被告犯案時之精神狀態已達心神喪
    失，而非僅精神耗弱，故該院鑑定報告書之結論應予修正等
    語。惟被告於警詢時供稱：96年9 月13日下午2 時許，警察
    有使用警棍撞擊玻璃，我不知道他們是誰，他們先破壞我家
    ，我只想保護我自己，不要受到傷害，96年9 月8 日下午3
    時10分許，我沒有開啟瓦斯桶，也沒有在屋外以沖天炮要點
    燃瓦斯等語（見警卷第4 頁至第5 頁）；於檢察官偵訊時供
    稱：96年9 月13日下午2 時許，那些警員沒有穿制服，也沒
    有表明是警察，撞我鐵門，也要從窗戶進入，我不知他們要
    做什麼，所以我有拿菜刀要防備保護自己，我站在家裡沒有
    出去，當時4 、5 個警察圍住我，用滅火器噴我，當時我趴
    在地上，可能他們腳有跪在我身上，可能是那時菜刀揮到警
    員丙○○的右大腿，我沒有掐我母親的脖子，不知道她如何
    有這些傷，96年9 月8 日下午3 時10分許，我沒有開瓦斯，
    用沖天炮從窗外丟到住處內揚言要燒死母親等語（見偵卷第
    12頁至第14頁），其遭員警逮捕後於警詢及檢察官偵訊時，
    均能理解警員詢問、檢察官訊問之內容，對警員以乾粉滅火
    器噴灑及遭警員壓制在地一節，亦能有所記憶，且當場否認
    有放火燒燬現有人所在之建築物未遂、傷害直系血親尊親屬
    、使人行無義務之事、漏逸氣體致生公共危險、妨害公務執
    行等犯行，顯見被告當時對於外界事務並非全然缺乏知覺理
    會及判斷作用，而無法辨識自身行為。又精神障礙並非等同
    於心神喪失，此觀刑法第19條第1 、2 項分別規定「行為時
    因精神障礙或其他心智缺陷，致不能辨識其行為違法或欠缺
    依其辨識而行為之能力者，不罰。」、「行為時因前項之原
    因，致其辨識行為違法或依其辨識而行為之能力，顯著減低
    者，得減輕其刑」自明，故不得僅以被告有幻聽等精神病現
    象，即推論被告行為時已因精神障礙，致不能辨識其行為違
    法或欠缺依其辨識而行為之能力，足見前開鑑定報告推斷被
    告犯罪行為時之精神狀態，已因精神障礙致其辨識其行為違
    法及依其辨識而行為之能力較正常人顯著減低，要非無所憑
    據，應堪採信。
二、論罪科刑：
  (一)核被告就前揭犯罪事實二之(一)所為，係犯刑法第173條第3項
    、第1項之放火燒毀現有人所在之建築物未遂罪。又被告已
    著手於前揭放火行為之實行而不遂，為未遂犯，應依刑法第
    25條第2項規定減輕其刑。
  (二)核被告就前揭犯罪事實二之(二)所為，係犯刑法第280條、第
    277條第1項之傷害直系血親尊親屬罪、同法第304條第1項之
    以強暴使人行無義務之事罪。至起訴意旨雖認被告係涉犯刑
    法第277 條第1 項之普通傷害罪，惟被害人係被告之直系血
    親尊親屬，應有刑法第280 條「對於直系血親尊親屬，犯第
    277 條或第278 條之罪者，加重其刑至2 分之1 」規定之適
    用，起訴意旨容有誤會，此部分業據公訴檢察官於本院行準
    備程序時當庭變更起訴法條為刑法第280 條、第277 條第1
    項之傷害直系血親尊親屬罪（見本院卷第50頁正面），本院
    自無庸再為起訴法條之變更，併予敘明。又被告以手用力掐
    住其母乙○○之後頸背部拖行，同時傷害乙○○及以強暴使
    乙○○行無義務之事，係以一行為觸犯數罪名，為想像競合
    犯，應從情節較重之傷害直系血親尊親屬罪處斷，並依刑法
    第280 條規定，按同法第277 條第1 項之法定刑加重其刑。
  (三)按刑法第135條第1項之妨害公務罪，以行為人對於公務員依
    法執行職務時，施以強暴、脅迫，即屬當之；所稱「強暴」
    ，係指一切有形力即物理力之行使而言，不問其係對人或對
    物為之均包括在內；所稱「脅迫」，則指以侵害生命、身體
    、自由、名譽、財物之不法為目的之意思，通知對方足使其
    生恐怖之心之一切行為而言（最高法院82年度臺上字第608
    號裁判意旨參照）。被告在上開居所廚房內漏逸瓦斯氣體、
    將菜刀丟出窗外，並未針對警員李政宏之身體直接實施暴力
    ，其目的僅在嚇阻警員李政宏，使之心生畏懼而不敢接近，
    應單純屬脅迫方式；被告於遭警員丙○○壓制在地逮捕時，
    持菜刀揮舞砍傷警員丙○○之右大腿，已對警員丙○○之身
    體直接實施暴力，應係施強暴於警員丙○○。起訴意旨認被
    告漏逸瓦斯氣體及將菜刀丟出窗外，除對警員施以脅迫外，
    尚屬對警員施以強暴，容有誤會，併此敘明。是核被告就前
    揭犯罪事實二之(三)所為，係犯刑法第177 條第1 項之漏逸氣
    體致生公共危險罪、同法第135 條第1 項之妨害公務執行罪
    。又被告開啟瓦斯桶開關漏逸液化石油氣體，係同時對警員
    李政宏施以脅迫及漏逸氣體致生公共危險，屬以一行為觸犯
    數罪名，為想像競合犯，應從情節較重之妨害公務執行罪處
    斷。再其基於同一妨害公務之決意，於密切接近之時、地，
    以漏逸瓦斯氣體、對窗外丟擲菜刀、持菜刀揮砍等方式，分
    別對警員李政宏、丙○○施以脅迫、強暴，所侵害均係雲林
    縣警察局虎尾分局土庫分駐所警員執行公務之同一國家法益
    ，各行為之獨立性極為薄弱，依一般社會健全觀念，在時間
    差距上，難以強行分開，應視為數個舉動之接續施行，合為
    包括之一行為予以評價，屬接續犯。
  (四)被告所犯上開3罪間，犯意各別，行為互殊，應予分論併罰
    。
  (五)被告有如前開事實欄所載之前科紀錄，於93年1 月17日假釋
    期滿執行完畢，有臺灣高等法院被告前案紀錄表1 份在卷可
    稽，其受徒刑之執行完畢後，5 年以內故意再犯本件有期徒
    刑以上之各罪，均應依刑法第47條第1 項規定論以累犯，並
    加重其刑。被告所犯傷害直系血親尊親屬罪部分，並遞加重
    其刑。
  (六)被告於涉犯本案行為期間，受大量吸食安非他命、飲酒及服
    用精神科藥物等多重物質之影響，對外界事物之思考、理解
    、判斷等作用皆明顯較常人減退，衝動控制能力不佳，因細
    故與母親衝突後，做出傷害及危及公共安全之行為，事後並
    對犯案過程僅有片斷之記憶，推斷其犯罪行為時之精神狀態
    已因精神障礙致其辨識其行為違法及依其辨識而行為之能力
    較正常人顯著減低，有前開長庚紀念醫院嘉義分院精神鑑定
    報告書1 份在卷可稽，足認其行為時因精神障礙，致其辨識
    行為違法及依其辨識而行為之能力，顯著降低，其所犯前開
    各罪應均依刑法第19條第2 項規定，減輕其刑。被告所犯各
    罪有加重及減輕，依法先加後減之。
  (七)本院審酌被告曾有槍砲、毒品等前科，有臺灣高等法院被告
    前案紀錄表1 份在卷可憑，素行不佳，且於其母乙○○暫時
    居住之倉庫，著手以點燃沖天炮引燃瓦斯之方式放火，已對
    乙○○之人身、居住安全造成極大危害，並威脅鄰近住宅之
    公共安全，幸經員警趕抵現場始未造成災害，又其不知善盡
    奉養之責，竟以手掐住乙○○後頸部拖行，致乙○○受有傷
    害，並以漏逸瓦斯、往窗外丟擲菜刀、揮舞菜刀等方式對警
    員施脅迫、強暴，惡性均非輕微，惟念其係因長期濫用安非
    他命，有幻聽等精神病現象，致認知功能退化及衝動控制不
    佳，對外界事物之思考、理解、判斷等作用皆明顯較常人減
    退，因而犯下前開各罪，暨其生活智識、犯罪之動機、目的
    、手段、所生危害等一切情狀，分別量處如主文所示之刑，
    並定其應執行之刑，以示懲儆。
  (八)審酌卷附前開長庚紀念醫院嘉義分院精神鑑定報告書建議，
    認為被告因長期濫用安非他命等違禁藥品，已產生精神上之
    疾病，矯正外應有施予治療之必要，故本院為被告之利益、
    避免對告訴人乙○○及社會治安再次造成影響，認有施以監
    護治療之必要，爰依刑法第87條第2 項、第3 項之規定，併
    諭知其於刑之執行完畢或赦免後，令入相當處所，施以監護
    2 年，以收個人治療及社會防衛之效。
  (九)被告對警員施以強暴、脅迫所持用之菜刀2 把，均未扣案，
    且被告於本院審理時復證稱：當天的事情不太記得，沒有印
    象，無法確認等語（見本院審理卷第40頁背面、106 頁至第
    107 頁），是依現有證據無法證明前開菜刀2 把均係被告所
    有，爰不依刑法第38條第1 項第2 款、第3 項之規定宣告沒
    收。
三、應適用之法條：
  (一)刑事訴訟法第299 條第1 項前段。
  (二)刑法第173 條第3 項、第1 項、第280 條、第277 條第1 項
    、第304 條第1 項、第177 條第1 項、第135 條第1 項、第
    55條、第25條第2 項、第51條第5 款、第47條第1 項、第19
    條第2 項、第87條第2 項、第3 項。
  (三)刑法施行法第1 條之1。
本案經檢察官江柏青到庭執行職務。
中    華    民    國    97    年    4     月    17    日
            刑事刑六庭    審判長法  官  廖國勝
                                法  官  李秋瑩
                                法  官  黃楹榆
以上正本證明與原本無異
如不服本判決，應於判決送達後10日內，向本院提出上訴狀。 (
須附繕本)
                                書記官  李雅怡
中    華    民    國    97    年    4     月    18    日
附錄本案所犯法條：
刑法第135條
對於公務員依法執行職務時，施強暴脅迫者，處3 年以下有期徒
刑、拘役或3百元以下罰金。
意圖使公務員執行一定之職務或妨害其依法執行一定之職務或使
公務員辭職，而施強暴脅迫者，亦同。
犯前2 項之罪，因而致公務員於死者，處無期徒刑或7 年以上有
期徒刑；致重傷者，處3年以上、10年以下有期徒刑。
刑法第173條
放火燒燬現供人使用之住宅或現有人所在之建築物、礦坑、火車
、電車或其他供水、陸、空公眾運輸之舟、車、航空機者，處無
期徒刑或7年以上有期徒刑。
失火燒燬前項之物者，處1 年以下有期徒刑、拘役或5 百元以下
罰金。
第1項之未遂犯罰之。
預備犯第1 項之罪者，處1 年以下有期徒刑、拘役或3 百元以下
罰金。
刑法第177條
漏逸或間隔蒸氣、電氣、煤氣或其他氣體，致生公共危險者，處
3年以下有期徒刑、拘役或3百元以下罰金。
因而致人於死者，處無期徒刑或7 年以上有期徒刑。致重傷者，
處3年以上10年以下有期徒刑。
刑法第277條
傷害人之身體或健康者，處3 年以下有期徒刑、拘役或1 千元以
下罰金。
犯前項之罪因而致人於死者，處無期徒刑或7 年以上有期徒刑；
致重傷者，處3年以上10年以下有期徒刑。
刑法第280條
對於直系血親尊親屬，犯第277 條或第278 條之罪者，加重其刑
至2分之1。
刑法第304條
以強暴、脅迫使人行無義務之事或妨害人行使權利者，處3 年以
下有期徒刑、拘役或3百元以下罰金。
前項之未遂犯罰之。


司法院資訊處製作；財團法人民間司法改革基金會備份。
